臺灣臺北地方法院民事判決　　　　　　 100年度訴字第2726號
原　　　告　梁敦堯
被　　　告　吳佳龍
上列當事人間請求侵權行為損害賠償事件，原告提起附帶民事訴
訟，經本院刑事庭裁定移送前來（100 年度交簡附民字第10號）
，本院於民國100年8 月3日言詞辯論終結，判決如下：
    主      文
被告應給付原告新臺幣伍拾萬陸仟玖佰捌拾元，及自民國一百
年四月十五日起至清償日止，按年息百分之五計算之利息。
原告其餘之訴駁回。
訴訟費用由被告負擔十分之八，餘由原告負擔。
本判決於原告以新臺幣壹拾柒萬元供擔保後，得假執行。
原告其餘假執行之聲請駁回。
    事實及理由
一被告經合法通知，未於言詞辯論期日到場，核無民事訴訟法第
  386 條所列各款情形，爰依原告之聲請，由其一造辯論而為判
  決。
二原告起訴主張：
  (一)被告於民國99年9月6日凌晨4時17分許，駕駛車號2850-VJ號
    自用小客車，沿臺北市○○○路北往南行駛，行經中山北路
    與長春路之交岔路口，欲左轉長春路時，本應注意駕駛汽車
    行經交岔路口未達中心處，不得占用來向車道搶先左轉彎，
    而當時復無不能注意之情事，竟疏未注意，貿然左轉，致撞
    及騎乘車號277-BNG 號重型機車，沿中山北路南往北直行，
    正欲穿越長春路之伊，致伊人車倒地，受有左側股骨及膝蓋
    骨骨折、左側手肘骨折等傷害，被告應就伊所受損害負侵權
    行為損害賠償之責。
  (二)伊因本件事故所受損害如下：
    1.伊因本件事故受傷，自99年9月6日起至100年3月25日止，
      支出醫療費用19,077元；另伊於99年10月18日至100年2月
      18日期間復健90次，支出復健費6,000元。
    2.伊於99年9月8日至同年9 月11日住院期間聘請看護，支出
      看護費用6,000元；另伊於出院後有2個月期間須坐輪椅，
      無法自理生活，故由伊家人看護照顧，而受有相當於看護
      費之損害。該損害以看護費用每月20,000元計算，計40,0
      00元。
    3.伊於本件事故前在臺北工作，獨自一人住在親戚的房子，
      因本件事故行動不便，自國立臺灣大學醫學院附設醫院（
      下稱臺大醫院）出院後即搬回高雄，惟因傷須陸續回院複
      診，計支出往返高雄、臺北之高鐵車資19,460元及高鐵臺
      北站至臺大醫院之計程車車資1,500 元；又伊因傷搭乘左
      營高雄復康巴士支出300 元，另往返復健15次，計支出交
      通費3,000元。
    4.伊於本件事故前在玉里不動產經紀有限公司擔任房仲職務
      ，月薪40,000元，伊因此事件成傷，行動不便無法工作，
      留職停薪6個月，喪失之薪資收入為240,000元。
    5.伊之機車因系爭事故受損，支出修理費用39,580元。
    6.伊因此事故受傷，受有精神上痛苦，爰請求被告賠償慰撫
      金300,000元。
  (三)聲明為：
    1.被告應給付原告674,917 元，及自起訴狀繕本送達翌日起
      至清償日止，按年息百分之5計算之利息。
    2.願供擔保請准宣告假執行。
三得心證之理由
  (一)按因故意或過失，不法侵害他人之權利者，負損害賠償責任
    ，為民法第184條第1項前段所明定。原告主張被告於前開時
    、地駕車貿然左轉，致原告人車倒地受傷等情，有診斷證明
    書、道路交通事故初步分析研判表、現場圖、補充資料表、
    談話紀錄表、調查報告表、肇事人自首情形紀錄表、現場及
    車損照片足憑（見本院卷第22頁、100年度司北調字第613號
    卷第8-20頁），復為被告於刑事案件審理中所坦認（見本院
    100年度交易字第8號卷第29頁背面），業據本院調閱前開刑
    事案卷查明。且被告因上開行為觸犯刑法傷害罪，經本院刑
    事庭判決有罪確定在案（案列100 年度交簡字第33號），亦
    有該判決書在卷可稽。被告既因過失駕駛行為致原告成傷，
    侵害原告之身體及健康，對原告因此所受損害，即應依前開
    規定負賠償之責。
  (二)次按不法侵害他人之身體或健康者，對於被害人因此喪失或
    減少勞動能力或增加生活上之需要時，應負損害賠償責任；
    不法侵害他人之身體、健康、名譽、自由、信用、隱私、貞
    操，或不法侵害其他人格法益而情節重大者，被害人雖非財
    產上之損害，亦得請求賠償相當之金額，民法第193條第1項
    、第195條第1項亦分別著有規定。又損害賠償之債，以有損
    害之發生及有責任原因之事實，並二者之間，有相當因果關
    係為成立要件。故原告所主張損害賠償之債，如不合於此項
    成立要件者，即難謂有損害賠償請求權存在（最高法院48年
    台上字第481 號判例參照）。被告應對原告負侵權行為損害
    賠償之責，如前述，至原告因本件事故得請求被告賠償之數
    額若干，以下析論之。
    1.醫藥費部分：
      原告因此事故受有左側股骨及膝蓋骨骨折、左側尺骨鷹嘴
      突骨折之傷害，有診斷證明書在卷可稽（見本院卷第22頁
      ），堪予信實，其因該等傷勢於99年9月6日起至100年3月
      25日止至馬偕紀念醫院、臺大醫院、許桂庭外科診所等處
      就醫，支出醫療費用計19,077元，有醫療費用收據、救護
      車值勤收費紀錄憑證、統一發票足憑（見本院卷第 25-31
      頁）。原告另因前開傷勢於99年10月18日至100年2月18日
      期間復健90次，支出復健費6,000 元等情，亦據提出收據
      90紙為證（見本院卷第32-46 頁），該等費用均為原告因
      本件事故增加之生活上需要，自得訴請被告賠償。
    2.看護費部分：
      原告主張其於99年9月8日至同年9 月11日期間，因傷聘
        請看護，已支出看護費用6,000元，有收據1紙在卷可按
        （見本院卷第29頁），堪信為真。此項支出為原告因傷
        所增加之生活上需要，亦得請求被告賠償。
      又親屬代為照顧被害人之起居，固係基於親情，但親屬
        看護所付出之勞力並非不能評價為金錢，雖因二者身分
        關係而免除被害人之支付義務，惟此種基於身分關係之
        恩惠，自不能加惠於加害人（最高法院94年度台上字第
        1543號判決意旨參照）。原告另主張其因傷自出院後 2
        個月期間無法自理生活，由其家人照護等語。查原告因
        本件車禍受有左側股骨及膝蓋骨骨折、左側尺骨鷹嘴突
        骨折之傷害，有診斷證明書在卷可參（見本院卷第22頁
        ），足認原告無法自理日常生活，確有需專人照護之必
        要。其請求被告賠償按月以20,000元計算之看護費，合
        計40,000元，亦屬有據。
      承上，原告得請求被告賠償之看護費計為46,000元（6,
        000＋40,000＝46,000）。
    3.交通費部分：
      原告主張其因本件事故成傷，須搭乘高鐵及計程車至臺
        大醫院回診，支出往返高雄、臺北之高鐵車資及高鐵臺
        北站至臺大醫院之計程車車資等語，經查：
        (1)原告因本件事故受有左側股骨及膝蓋骨骨折、左側尺
          骨鷹嘴突骨折之傷害，其行動不便，於出院或就醫時
          搭乘高鐵及計程車，衡情自屬必要。且其中關於原告
          個人之車資部分，為其因傷所增加之生活上需要，自
          得請求被告賠償；另關於原告之母親、弟弟及看護之
          車資部分，因原告受傷後行動不便，由他人陪同就醫
          應有必要，亦屬原告因傷增加之生活上需要，被告對
          此亦有賠償之責。
        (2)查原告係請求被告賠償其於99年9 月15日自臺大醫院
          出院後返回高雄及99年10月13日、同年12月8日、100
          年3月2日往返高雄、臺北回院複診所支出之高鐵車資
          計19,460元。惟觀諸原告提出之高鐵車票（見本院卷
          第47-51頁），僅其中搭乘日期為99年9月15日、同年
          10月13日、同年12月8日之高鐵車資計19,280 元，與
          原告上開門診日期相符；其餘則均與原告門診日期未
          符，此觀卷附醫療費用收據即明（本院卷第27-31 頁
          參照），且原告就超逾19,280元部分，未能提出任何
          證據證明之，是原告請求被告賠償高鐵車資於19,280
          元之範圍內，核屬有據，逾此部分，則無理由。
        (3)至原告主張應以單程250 元，計算其於99年10月13日
          、同年12月8日、100年3月2日往返高鐵臺北站、臺大
          醫院之計程車車資云云。惟高鐵臺北站至臺大醫院之
          距離約為1.5 公里，有卷附電子地圖足參（見本院卷
          第55-56 頁）。本院審酌上情，認原告往返高鐵臺北
          站、臺大醫院之計程車車資應以單程80元計算為當，
          原告請求以250 元計算，尚嫌過高，為本院所不採。
          基此計算，被告應賠償原告之計程車車資為480 元（
          80 ×3×2＝480），原告逾此數額之請求，即屬無據
          。
      原告另主張其因傷搭乘左營高雄復康巴士支出300 元，
        另往返復健15次，計支出交通費3,000 元云云，然未能
        提出任何證據證明之，是其該部分之主張，難認為真，
        尚未能請求被告賠償，併予指明。
      承上，原告得請求被告賠償之交通費計為19,760元（19
        ,280＋480＝19,760）。
    4.薪資損失部分：
      原告另主張其因傷行動不便無法工作，留職停薪6 個月，
      喪失6個月之薪資收入240,000元云云。查原告因此事故受
      有左側股骨及膝蓋骨骨折、左側尺骨鷹嘴突骨折之傷害，
      前已述及，以該等傷勢而論，依常理確足以使其無法繼續
      從事房仲工作，原告主張其因傷無法工作6 個月，業據提
      出其任職公司之證明書為憑（見本院卷第57頁），應可信
      實。惟原告於本件事故前係於訴外人玉里不動產經紀有限
      公司（下稱玉里公司）任職，98年度年薪為453,131 元，
      有原告98年度所得稅扣繳憑單可稽（見本院卷第54頁），
      是原告每月薪資應為37,761元（453,131÷12＝37,761 ，
      小數點以下四捨五入），依此計算，被告因本件事故應賠
      償原告之薪資損失計為226,566 元（37,761 ×6＝226,56
      6），原告逾此數額之請求，則無理由。
    5.機車修理費部分：
      原告主張其所有於事發時騎乘之機車因系爭事故受損，支
      出修理費用39,580元，業提出機車修理估價登記表為證（
      見本院卷第52-53 頁），亦堪信實，其依前引規定請求被
      告賠償此筆修繕費，自屬有據。
    6.慰撫金部分：
      按法院於酌定慰撫金數額時，應斟酌加害人與被害人雙方
      之身分、資力與加害程度，及其他各種情形核定之（最高
      法院51年台上字第233 號判例意旨參照）。查原告因此事
      故成傷，不僅身體、健康受侵害，更增添生活上不便，其
      主張因此受有精神上痛苦，應屬非虛。而原告為大學畢業
      ，尚須扶養父母、分擔家用，名下無財產；被告則為高中
      畢業，名下並無財產等情，除據原告陳明在卷（本院 100
      年8月3日言詞辯論筆錄參照），並有調查筆錄、本院依職
      權調取之兩造稅務電子閘門財產所得調件明細表可參（見
      偵卷第13頁、本院卷第4-13頁）。本院審酌前述兩造之學
      識程度、經濟狀況及原告傷勢與加害程度等一切情狀，認
      原告請求被告賠償慰撫金300,000元，尚嫌過高，應以150
      ,000元為適當。
    7.綜上，原告得請求被告賠償之金額合計為506,983元（25,
      077＋46,000＋19,760＋226,566＋39,580＋150,000＝506
      ,983）。
  (三)綜上所述，原告因被告之侵權行為，受有506,983 元之損害
    ，則其依據侵權行為之法律關係，請求被告給付506,983 元
    ，及自起訴狀繕本送達翌日即100年4月15日起至清償日止，
    按年息百分之5 計算之法定遲延利息，為有理由，應予准許
    ；逾此數額之請求則無理由，應予駁回。
  (四)原告陳明願供擔保，請准宣告假執行，就其勝訴部分，核無
    不合，爰酌定相當擔保金額，併予宣告之；至其敗訴部分，
    其假執行之聲請已失所附麗，應併予駁回。
  (五)本件事證已明，原告其餘主張及舉證，核與判決結果無影響
    ，爰不再一一論列，併予敘明。
四訴訟費用負擔之依據：民事訴訟法第79條。
中    華    民    國   100    年    8     月    17    日
                  民事第七庭    法  官  陳婷玉
以上正本係照原本作成
如對本判決上訴，須於判決送達後20日內向本院提出上訴狀。如
委任律師提起上訴者，應一併繳納上訴審裁判費。
中    華    民    國   100    年    8     月    17    日
                                書記官  吳鸝稻